【裁判字號】    97,判,42
【裁判日期】    970227
【裁判案由】    營業稅
【裁判全文】
最  高  行  政  法  院  判  決
                                     97年度判字第00042號
再 審原 告  甲○○
再 審被 告  財政部臺灣省北區國稅局
代  表  人  陳文宗
上列當事人間營業稅事件，再審原告對於中華民國92年12月18日
本院92年度判字第1760號判決，提起再審之訴，本院判決如下：
    主  文
再審之訴駁回。
再審訴訟費用由再審原告負擔。
    理  由
一、緣再審原告涉嫌未依法辦理營業登記擅自經營販售電玩及寄
    台業務，於民國79年開始營業至80年6月止逃漏營業額計新
    臺幣（下同）204,438,496元，違反營業稅法第28條、第35
    條規定，案經法務部調查局臺北市調查處（下稱臺北調查處
    ）81年10月15日查獲，移經再審被告取具承諾書及談話筆錄
    審理違章成立，爰依行為時營業稅法第51條第1款規定追繳
    漏稅款10,221,925元，並按漏稅額處5倍罰鍰計51,109,600
    元，及依稅捐稽徵法第44條按依法應給予他人憑證而未給予
    ，漏開發票額204,438,496元，處5%罰鍰計10,212,924元。
    再審原告不服，申請復查。經再審被告復查決定變更核定補
    徵營業稅1,236,733元，罰鍰部分改按所漏稅額處3倍罰鍰計
    3,710,100元，原依稅捐稽徵法第44條裁罰部分，亦予免除
    。再審原告不服，提起訴願，經財政部訴願決定將原處分關
    於違反營業稅法罰鍰部分撤銷，由原處分機關另為處分，其
    餘訴願駁回。再審原告仍就補徵營業稅處分之部分不服，提
    起本件行政訴訟，復經本院92年度判字第1760號判決（下稱
    原判決）駁回，遂以有行政訴訟法第273條第1項第1款、第
    13款及第14款再審事由，對之提起再審之訴。經原審法院將
    第1款部分裁定移送本院。
二、再審原告再審意旨略以：再審原告係金豫電子股份有限公司
    （下稱金豫公司）負責人，因公司員工向臺北調查處檢舉，
    因該處搜索將所有營業及非營業資料全部亂訂成冊，未裝訂
    之資料亦未發還，致再審原告無帳目資料可供申報營業稅，
    類此無從報稅之「期待不可能」事由，顯與稅捐稽徵法第21
    條「故意以詐欺或其他不正當方法逃漏稅捐」不符；其次，
    再審原告於80年7月成立金豫公司後，已按規定於期間申報
    營業稅，是核課期間依稅捐稽徵法第21條第1項第1款規定應
    為5年。本件行政處分及相關稅單，再審原告遲至87年7月8
    日始收受送達，足見本件罰鍰已逾稅捐稽徵法第21條5年核
    課期間之規定，不得再補稅處罰，惟原審不察，遽認為核課
    期間為7年，是原判決顯有行政訴訟法第273條第1項第1款適
    用法規顯有錯誤之違法。又再審被告認定再審原告逃漏營業
    稅所憑證據僅有承諾書、銀行帳戶資料及臺北調查處82年2
    月26日（82）肆字第1559號函，對於80年5、6月份再審原告
    各銷售金額、日期、銷售對象，並未具體舉證證明，而再審
    原告所為承諾書係在長期緊張、疲勞訊問下所為，毫無證據
    能力，再審被告未就再審原告確有銷貨事實負舉證責任，而
    原判決徒憑張瓊尹、張詹美雅等人在臺北調查處所為不自由
    、與事實不符之證據遽為認定再審原告有違反營業稅法情形
    ，原判決顯違反證據法則、論理法則，顯有行政訴訟法第27
    3條第1項第1款再審事由。原判決將再審被告所提出之張善
    評、張詹美雅、張金標、張瓊文等人之帳戶收入，均認為係
    再審原告經營販售電玩機器及寄台業務之營業收入，對於銀
    行帳戶內之成本支出、退貨、折讓均漏未審酌，此種違背經
    驗法則，未依職權調查證據所作之自由心證，顯有行政訴訟
    法第273條第1項第1款再審事由。爰請廢棄原判決，撤銷訴
    願決定及原處分等語。
三、再審被告答辯意旨略以：臺北調查處調查金豫公司涉嫌逃漏
    稅時，除依股東張金標及其妻張詹美雅所供述之筆錄外，並
    就相關之人張金標、張詹美雅、張瓊文、張瓊尹、張善評等
    人所有銀行往來帳戶資料，查明是否有逃漏稅之情，遂移相
    關帳戶來往明細資料送臺北縣政府稅捐稽徵處核辦，洽請再
    審原告至臺北縣政府稅捐稽徵處進行查核，金豫公司乃委任
    張瓊尹於83年9月9日至臺北縣政府稅捐稽徵處製作筆錄，同
    時出具承諾書，且該承諾書並經金豫公司及再審原告（以公
    司負責人身分）加蓋印章確認。本案因79年度、80年1月至4
    月部分之漏稅已逾核課期間，系爭部分為80年5至6月份之營
    業額，依臺灣省合作金庫大稻埕支庫張瓊文之帳號741049號
    、張金標之帳號020798號、張詹美雅之帳號744005號及彰化
    商業銀行大同分行張善評之帳號180268號於此段期間之存款
    往來明細表，除外匯存款、放款存款及利息等並未計入，僅
    以各帳戶所收轉帳、匯款及支票兌現等存款金額，合計上訴
    人所收營業額（未稅）為24,734,655元，此有上開各銀行帳
    戶存款往來明細表及臺北縣政府稅捐稽徵處製作之統計表可
    稽，原處分核定補徵營業稅額1,236,733元並無不合，請判
    決駁回再審原告之訴等語。
四、本院按所謂「適用法規顯有錯誤者」，係指原判決所適用之
    法規與該案應適用之現行法規相違背，或與解釋、判例有所
    牴觸者而言。至於法律上見解之歧異或事實之認定，再審原
    告對之縱有爭執，要難謂為適用法規錯誤，自不得據為再審
    理由。查本件原判決係略以：「查本案80年5至6月份之營業
    稅，原應依行為時營業稅法第35條之規定，於80年7月15日
    以前向主管稽徵機關辦理申報，因本案未於規定期間內申報
    ，故核課期間為7年，自申報期間屆滿翌日即80年7月16日起
    算，核課期滿日為87年7月15日，本案原始處分書及原稅單
    係於87年7月3日送達，此有原處分卷附送達回執為憑，被上
    訴人（即本件再審被告，下同）就本案80年5至6月份營業稅
    之補徵，並未逾越核課期間。縱依上訴人（即本件再審原告
    ，下同）主張其係遲至87年7月8日始收受送達，亦在本案核
    課期滿日87年7月15日之前，並不影響被上訴人之核課權。
    次查法務部調查局臺北市調查處調查金豫公司涉嫌逃漏稅時
    ，除依股東張金標及其妻張詹美雅所供述之筆錄外，並就相
    關之人張金標、張詹美雅、張瓊文、張瓊尹、張善評等人所
    有銀行往來帳戶資料，查明是否有逃漏稅之情，遂移相關帳
    戶來往明細資料送被上訴人核辦，洽請上訴人至被上訴人處
    進行查核，金豫公司乃委任張瓊尹於83年9月9日至被上訴人
    處製作筆錄，同時出具承諾書，該承諾書並經金豫公司及上
    訴人（以公司負責人身分）加蓋印章確認。本案因79年度、
    80年1月至4月部分之漏稅已逾核課期間，爭執部分為80年5
    至6月份之營業額，依臺灣省合作金庫大稻埕支庫張瓊文之
    帳號741049號、張金標之帳號020798號、張詹美雅之帳號74
    4005號及彰化商業銀行大同分行張善評之帳號180268號於此
    段期間之存款往來明細表，除外匯存款、放款存款及利息等
    並未計入，僅以各帳戶所收轉帳、匯款及支票兌現等存款金
    額，合計上訴人所收營業額（未稅）為24,734,655元，此有
    上開各銀行帳戶存款往來明細表及被上訴人製作之統計表附
    原處分可稽，按稅率5%核算其漏報營業稅計有1,236,733元
    ，亦堪認定。是被上訴人依金豫公司所委任之代理人張瓊尹
    所稱系爭銀行帳戶所存入之銷貨金額於79年度開始均屬上訴
    人暨其經營之金豫公司所有等語，及其出具之承諾書，並調
    取銀行帳戶存款往來明細表，加以核算金豫公司於辦妥營利
    事業登記前後之營業收入，洵非無據。又參照張詹美雅筆錄
    提及金豫公司販售電動玩具及寄台營收款項，於臺北、臺中
    、高雄三地區的營收均匯入張詹美雅在合作金庫大稻埕分行
    765088號活儲帳戶或張瓊文合庫復興分行691691號活儲帳戶
    及張瓊尹臺灣中小企銀五股分行078612號活儲等3個帳戶內
    等語，可見金豫公司台中營業所所轉帳入系爭帳戶之資金，
    亦應屬金豫公司之營業收入，於金豫公司辦妥營利事業登記
    前，即為經營負責人上訴人之收入。上訴人稱上開帳戶於79
    年以後，樂神、樂利、尹嘉、評舜、金萱企業社等五家公司
    亦有使用云云，及系爭帳戶一筆50萬元係由臺中營業所所有
    台中市第八信用合作社北台中分社帳號0000000000帳戶，匯
    入張瓊文所有合作金庫大稻埕支庫741049號帳戶，純係轉帳
    款項，非銷貨收入云云，尚不足採。又查金豫公司在辦妥營
    利事業登記前，已由上訴人實際負責經營，其於80年1至6月
    之營業收入1,450,304元雖經被上訴人另案裁罰，但該收入
    係屬80年1至6月中的1、2月份之部分收入，有被上訴人所提
    金豫公司台中分公司80年度之試算表附原審卷可稽，故與本
    案80年5月至6月份之營收，尚無重複情形。另上訴人於先前
    調查中僅陳述81年9月份有銷貨退回情形，並經被上訴人告
    知應就銷售退回提示資料憑以扣減，爾後上訴人亦僅提出81
    年9月份之銷貨退回資料，顯與本案無關，上訴人起訴空言
    主張本案亦有銷貨退回情形，又未指出其具體金額，尚難採
    信。從而，被上訴人以上訴人未依法辦理營業登記擅自經營
    販售電玩及寄台業務，於80年5月至6月份逃漏營業額計1,23
    6,733元，於法並無不合，訴願決定遞予維持，均無違誤，
    因將上訴人之訴駁回，經核於法並無違誤。上訴人對於原審
    判決提起上訴，無非執其在原審行政訴訟補充理由狀相同之
    理由，重述其在原審之主張，或就原審取捨證據、認定事實
    之職權行使，任指原判決未確實查證事實，違法認作主張，
    對應調查之證據漏未調查，錯引營業稅法第43條第1項第3款
    、稅捐稽徵法第21條、第22條第2款，甚而有判決不備理由
    或理由矛盾之處，並泛指原審採證明顯違反證據法則、論理
    法則云云。經核所述各節，業據原審詳予審酌，於判決中加
    以論斷。上訴論旨，仍執以主張，指摘原審判決違背法令，
    求予廢棄，自難認有理由，應予駁回。」等語為得心證之理
    由，判決駁回再審原告之上訴。經核原判決所適用之法規與
    該案應適用之法規並不相違背，與判例、函釋、解釋意旨亦
    無相牴觸之情形。再審原告以其等法律上見解之歧異及事實
    之認定問題，執前程序所為主張，並為原判決所不採之事由
    再行爭執，揆諸前開說明，尚不得據以再審。況查本案係未
    於規定期間內申報，核課期間為7年，而80年5至6月份之營
    業稅，依行為時營業稅法第35條規定，應於80年7月15日以
    前向主管稽徵機關辦理申報，故申報期間屆滿翌日即80年7
    月16日起算，核課期滿日為87年7月15日，本件原處分書及
    原稅單係於87年7月3日送達，再審被告就本件營業稅之補徵
    ，並未逾越核課期間。再審原告主張本件核課期間為5年，
    已逾越核課期間乙節，亦無可採。從而，應認再審原告之再
    審之訴為顯無再審理由，而予駁回。至再審原告以原判決有
    行政訴訟法第273條第1項第13款及第14款再審事由，對之提
    起再審之訴部分，業經再審原告向臺北高等行政法院提起再
    審之訴，並經該院93年度再字第9號判決駁回在案，併此
    明。
五、據上論結，本件再審之訴為無理由，依行政訴訟法第278條
    第2項、第98條第1項前段，判決如主文。
中    華    民    國    97    年    2     月    27    日
                    最高行政法院第三庭
                        審判長法官  黃  璽  君
                              法官  林  茂  權
                              法官  鄭  忠  仁
                              法官  黃  本  仁
                              法官  吳  東  都
以  上  正  本  證  明  與  原  本  無  異
中    華    民    國    97    年    2     月    29    日
                              書記官  王  福  瀛


司法院資訊處製作；財團法人民間司法改革基金會備份。
